【裁判字號】    98,訴,746
【裁判日期】    980731
【裁判案由】    損害賠償
【裁判全文】
臺灣桃園地方法院民事判決               98年度訴字第746號
原      告  甲○○
被      告  乙○○
訴訟代理人  歐龍山律師
上列當事人間因被告恐嚇案件，原告提起刑事附帶民事訴訟請求
損害賠償，經本院刑事庭以98年度壢簡附民字第4 號裁定移送前
來，本院於民國98年7月17日辯論終結，判決如下：
    主      文
被告應給付原告新臺幣壹拾萬元。
原告其餘之訴駁回。
訴訟費用由被告負擔百分之十七，餘由原告負擔。
本判決第一項原告勝訴部分得假執行，但被告得以新台幣壹拾萬
元為原告供擔保或提存後，免為假執行。
    事實及理由
一、原告主張：
  (一)被告因追求原告，遭原告婉拒，心生不滿，竟於民國97年5
    月22日凌晨零時許及同日上午12時12分許，先後以門號0000
    000000號電話，傳送內容為「妳去報警，告訴警察乙○○要
    殺你，快一點去報警，我真的會把你殺死，我恨你入骨」、
    「我一定會把妳殺掉，妳欺騙我的感情，我的愛、錢財也沒
    有，我嚥不下這口氣，妳自己玩火自焚，妳要保命，妳趕快
    去報警，我快瘋掉」、「妳原本不是要把我逼瘋嗎？我會如
    妳願，我會到精神病院看病開證明，然後把妳碎裂萬斷，瘋
    子殺人無罪，這是妳自己造孽，妳也怪不得別人。」等語，
    恫嚇原告之人身安全，致原告心生畏懼。為此，爰依侵權行
    為法律關係請求被告賠償原告非財產上之損害新台幣（下同
    ）60萬元。
  (二)對被告抗辯所為之陳述：被告於95年11月20日原告生日時包
    給原告66,000元，並稱原告有能力就還，沒有能力就不用還
    。另一筆147,000 元則係原告欲至銀行借款時，被告主動向
    銀行借款予伊，被告並稱我就是幫妳，有能力的時候再還，
    沒有能力就不用還。且被告於97年5 月2 日下午6 時以簡訊
    傳送內容：「錢不用還了，原始本意是幫忙妳…」。原告與
    被告之母共通過2 次電話，每通都超過10分鐘以上，惟被告
    所提出之錄音均未超過10分鐘，顯係動過手腳，只節錄對被
    告有利之部分。
  (三)並聲明：被告應給付原告60萬元。
二、被告則以：
  (一)被告係於95年8 月經媒人介紹認識原告，兩人交往年餘，屢
    屢一同出遊及餐敘，又互傳簡訊頻繁，此係原告自願，焉有
    被告對原告長期騷擾而令其懼怕之情形，更無令原告精神受
    到莫大痛苦影響其身心可言。95年12月20日原告向被告表示
    投資保險因解約須賠償違約金，向被告借款66,000元；96年
    12月11日原告又稱其積欠卡費再向被告借款147,000 元，合
    計213,000 元，原告共清償2 萬元，尚欠193,000 元。詎於
    97年5 月間原告竟向被告表示其另有一交往一年多之男友，
    致被告認感情遭原告欺騙，且原告又傳送內容「發票中獎的
    錢，請他吃鐵板燒，看著他的臉真是賞心悅目，不像跟某醜
    八怪，禿頭沒下巴，看到就倒胃…白目老頭，還沒自知之明
    ，說有多驢就有多驢」、「要跟家人和男友去吃海產，家人
    都喜歡他哦！帶出門不會丟面子、帥又高大、又可愛，不打
    了，要出門了，要不要打包剩菜給你吃？」、「傳太少了，
    狗不是愛吠嗎？再多吠兩聲…」、「再多傳一點，禿頭男，
    你跟狗一樣乖，叫你傳就傳」、「可以多傳一些，反正蠻有
    趣，而且你不傳會得精神病…再多傳一些，不傳我會無聊…
    多傳一點，哦，反正是你付電話費…多傳一點，我才不會無
    聊，反正好笑嘛，加油哦，最好一天十通」、「沒下巴，晚
    上早點回家，免得嚇到路人，要收驚！腦殘要看那一科？」
    之簡訊予被告，致被告精神至感痛苦，乃一時衝動氣憤，以
    簡訊傳予原告稱我要殺了你回應原告。惟觀原告上開簡訊內
    容，對被告名譽及人格貶損，使被告精神受有痛苦，被告依
    民法第195 條第1 項請求精神慰撫金60萬元，又原告向被告
    借款合計193,000 元迄未償還，合計原告應給付被告793,00
    0 元，苟鈞院認被告須支付原告一定賠償金額，被告主張抵
    銷。
  (二)被告雖於97年5 月2 日以簡訊告知原告錢不用還了，惟此係
    被告向原告求婚，係在原告同意與被告婚嫁之條件下，原告
    之借款始毋須清償。被告嗣於97年5 月24日託母親向原告索
    債時，原告表示願意還款。原告與被告之母於97年5 月29日
    在電話談話中，原告亦稱：「他跟我說啊，他每天傳，傳一
    樣，給我說叫我嫁給他，叫我原諒他呀，他說錢什麼都可以
    不要，只要我嫁給他，只要我原諒他，他這樣跟我說。、「
    他說他什麼錢都不要，只要我跟他結婚。」故原告乃負有對
    被告清償借款之責。
  (三)並聲明：原告之訴駁回。
三、兩造不爭執事項:
  (一)本院97年度壢簡字第2768號刑事判決認定之事實。
  (二)被告分別於95年12月20日及96年12月11日借款予原告66,000
    元及147,000 元，合計213,000 元，原告已清償2 萬元，尚
    欠193,000 元。
  (三)被告於97年5 月2 日下午6 時以簡訊傳送內容：「錢不用還
    了，原始本意是幫忙妳…」（本院卷第15頁反面）。
  (四)被告傳送如本院卷第14-17頁之簡訊內容予原告。
  (五)原告傳送如附民卷第9-16頁之簡訊內容予被告。
四、兩造爭執事項：
  (一)原告因被告恐嚇行為有無精神痛苦致生非財產上損害？原告
    請求被告給付非財產上損害60萬元有無理由？
  (二)被告以對原告之借款債權193,000 元及原告以簡訊傳送詆毀
    被告人格、名譽之內容請求非財產上損害賠償60萬元為抵銷
    抗辯有無理由？
五、法院之判斷：
  (一)原告主張被告因追求原告，遭原告婉拒，心生不滿，竟於97
    年5 月22日凌晨零時許及同日上午12時12分許，先後以門號
    0000000000號電話，傳送內容為「妳去報警，告訴警察乙○
    ○要殺你，快一點去報警，我真的會把你殺死，我恨你入骨
    」、「我一定會把妳殺掉，妳欺騙我的感情，我的愛、錢財
    也沒有，我嚥不下這口氣，妳自己玩火自焚，妳要保命，妳
    趕快去報警，我快瘋掉」、「妳原本不是要把我逼瘋嗎？我
    會如妳願，我會到精神病院看病開證明，然後把妳碎裂萬斷
    ，瘋子殺人無罪，這是妳自己造孽，妳也怪不得別人。」等
    語之事實，為被告所不爭執，並有本院97年度壢簡字第2768
    號刑事簡易判決、臺灣桃園地方法院檢察署97年度偵字第19
    512 號檢察官聲請簡易判決處刑書各乙件在卷足稽，自堪認
    為真正。
  (二)按因故意或過失，不法侵害他人之權利者，負損害賠償責任
    。民法第184 條第1 項前段定有明文。經查，被告以其所有
    之0000000000號行動電話傳送前揭載有：「我真的會把你殺
    死」、「我恨你入骨」、「我一定會把你殺掉」、「我嚥不
    下這口氣」、「把你碎屍萬斷」等語，客觀上已足使一般收
    受該簡訊之人心生畏懼，害怕確將加害於己，徨論感情交惡
    之原告收受被告上開簡訊，其心理之壓力及恐懼乃可想而知
    ，而被告確因上開恐嚇犯行，經本院刑事庭判處有期徒刑4
    月，如易科罰金，以新台幣一千元折算一日確定，亦有本院
    97年度壢簡字第2768號簡易判決書一份在卷可稽，則原告主
    張被告傳送系爭簡訊使其心生畏懼，自屬可採。被告雖另以
    ：原告傳送如附民卷第9-16頁之簡訊內容予被告及被告在96
    年11、12月初傳很多簡訊予原告，原告在96年12月11日還向
    被告借款等情形，足徵原告97年5 月22日收到系爭簡訊內容
    時，並未心生畏懼云云。然查原告雖不否認有傳送上開簡訊
    之事實，惟主張係一來一往，被告以簡訊騷擾伊，伊始傳送
    諷刺被告的簡訊等語（見本院卷第12頁）；且查原告向被告
    借款之時間係96年12月11日，其與被告嗣後於97年5 月22日
    傳送系爭簡訊恐嚇原告生命之事，自屬二事，且原告是否傳
    送如附民卷第9-16頁之簡訊內容予被告，與其事後收到被告
    傳送系爭簡訊時，是否心生畏懼無關，自不得以原告曾傳送
    上開簡訊及向被告借款，即據以推論原告收受系爭簡訊後，
    不致心生畏懼，被告所辯並無可採。按刑法第305 條恐嚇危
    害安全罪，所保護之法益為免於恐懼之自由，被告以恐嚇行
    為侵害原告自由法益，自構成侵權行為，則原告本於侵權行
    為法律關係，請求被告賠償非財產上損害，自屬有據，應予
    准許。
  (三)按不法侵害他人之身體、健康、名譽、自由、信用、隱私、
    貞操，或不法侵害其他人格法益而情節重大者，被害人雖非
    財產上之損害，亦得請求賠償相當之金額。民法第195 條第
    1 項前段定有明文。而關於非財產上損害即慰撫金之賠償，
    其核給之標準固與財產上損害之計算不同，然非不可斟酌雙
    方身分資力與加害程度，及其他各種情形核定相當之數額（
    最高法院51年台上字第223 號判例意旨參照）。爰審酌被告
    為本件侵權行為使原告心生畏懼而侵害其自由之程度，並參
    酌原告亦曾傳送本院附民卷第9-16頁之簡訊內容予被告，被
    告精神上所受之刺激，及斟酌兩造財產所得資料（參本院卷
    第20至32頁），原告名下有汽車及不動產等財產，被告名下
    則有不動產及股票投資等財產，及兩造之身分、地位、經濟
    狀況等一切情狀，認原告請求被告賠償非財產上之損害60
    萬元，尚嫌過高，應以10萬元為當。
  (四)再按因故意侵權行為而負擔之債，其債務人不得主張抵銷，
    民法第339 條定有明文。查本件被告係因故意恐嚇原告，對
    原告負有10萬元之損害賠償債務，核屬因故意侵權行為而負
    擔之債，參諸前揭法條規定，自不得主張抵銷。是被告以原
    告曾於95年12月20日向其借款66,000元，96年12月11日向其
    借款147,000 元，原告已償還20,000元，尚有193,000 元借
    款未清償，及原告傳送如本院附民卷第9-16頁之簡訊內容予
    被告，已貶損被告之名譽，使被告精神痛苦，侵害被告之人
    格權，自構成侵權行為，依民法第195 條規定請求原告給付
    精神慰撫金60萬元，合計原告對被告負有793,000 元債務，
    並主張與其所負之侵權行為損害賠償債務抵銷云云，顯於法
    不合，其抵銷抗辯自不足採。
  (五)從而，原告本於侵權行為之法律關係，請求被告給付10萬元
    ，為有理由，應予准許，逾此範圍之請求，為無理由，應予
    駁回。
六、假執行之宣告：本件判命被告給付金額部分，未逾500,000
    元，依民事訴訟法第389 條第1 項第5 款規定，應依職權宣
    告假執行，並依同法第392 條第2 項規定，宣告被告得以10
    0,000元為原告供擔保或提存，免為假執行。
七、本件事證已臻明確，兩造其餘攻擊防禦方法及舉證，經核於
    判決之基礎及結果均無影響，無庸一一論列，附此敘明。
八、訴訟費用負擔之依據：民事訴訟法第79條。
中    華    民    國    98    年    7     月    31    日
                  民事第三庭    法  官  黃斯偉
以上正本係照原本作成
如對本判決上訴，須於判決送達後20日內向本院提出上訴狀
中    華    民    國    98    年    8     月    3     日
                                書記官  伍幸怡

司法院資訊處製作；財團法人民間司法改革基金會備份。
